【裁判字號】    92,交聲,1677
【裁判日期】    921031
【裁判案由】    交管條例聲異
【裁判全文】
臺灣板橋地方法院交通事件裁定                  九十二年度交聲字第一六七七號
    原處分機關  交通部公路總局臺北區監理所
    異  議  人
    即受處分人  甲○○
右列受處分人因違反道路交通管理處罰條例案件，對於交通部公路總局臺北區監理所
於民國九十二年九月二十九日分別為之北監自裁字第裁四０─ＩＡ0000000號
、北監自裁字第裁四０─ＩＡ0000000號、北監自裁字第裁四０─ＩＡ000
0000號裁決書所為之處分（原舉發案號：臺北市政府警察局九十一年十月二十三
日北市交停字第ＩＡ0000000號、臺北市政府警察局九十一年十月二十四日北
市交停字第ＩＡ0000000號、臺北市政府警察局九十一年十月二十五日北市交
停字第ＩＡ0000000號）不服，聲明異議，本院裁定如左：
    主      文
異議均駁回。
    理      由
一、聲明異議意旨略以：異議人即受處分人甲○○分別於民國九十一年十月十六日上
    午十時四十五分許、同年月十七日上午八時五十分許、同年月十八日上午十時十
    五分許，將其所有車號ＡＮ—七八三三號自用小客車，停放在臺北市○○○路○
    段二百八十巷三十二號週邊人行道上，為臺北市停車管理處交通助理員，以「在
    人行穿越道停車」之違規事實，掣單逕行舉發。然而，異議人已失業二年餘，於
    九十一年十月十五日外出謀職返家，於住家附近見一空位，位於兩施工石塊邊，
    同時後方與對街均停滿車輛，且未見任何拖吊粉筆留言痕跡，即認為應可停車，
    便將車輛停於該處，並將電話留置於車窗明顯位置，然值勤人員視若無睹，對於
    異議人於巷道停車之行為，連續開罰單，實係警員個人之業績之作為；另二年前
    異議人戶籍遷移台北市，前後多次前往監理所洽辦申請變更地址均未更新，造成
    交通管理事件郵寄通知單，無法送達本人住所，使滯納金部分不斷加高，茲此一
    併提出異議，請求撤銷原裁決處分。
二、按人行道不得臨時停車；禁止臨時停車處所不得停車，道路交通安全規則第一百
    十一條第一項第一款、第一百十二條第一項第一款分別定有明文。又汽車駕駛人
    在禁止臨時停車處所停車者，處新台幣（下同）六百元以上一千二百元以下罰鍰
    ，復為道路交通管理處罰條例第五十六條第一項第一款所明定。又行為人如係駕
    駛小型車在人行道之禁止臨時停車處所違規停車為警舉發，而在舉發通知單上所
    載之應到案日期前聽候裁決，經主管機關調查後仍認定其有違規停車之行為者，
    依違反道路交通管理事件統一裁罰基準及處理細則（下稱處理細則）第四十四條
    第一項及違反道路交通管理事件統一裁罰標準表（下稱裁罰基準表）之規定，對
    該違規停車之行為人處以九百元之罰鍰。另按逕行舉發汽車違反道路交通管理處
    罰條例第五十六條規定，駕駛人不在場或未能將車輛移置者，每逾二小時，得連
    續舉發之，此於前開處理細則第十二條第四項亦有明文。
三、本件異議人即受處分人甲○○將其所有之車牌號碼ＡＮ—七八三三號自用小客車
    ，停放在臺北市○○○路○段二百八十巷三十二號週邊人行道之禁止臨時停車處
    所，且駕駛人不在現場，而為臺北市停車管理處交通助理員分別於九十一年十月
    十六日上午十時四十五分、同年月十七日上午八時五十分及同年月十八日上午十
    時十五分許，以拍照之方式採證，並以受處分人所有之車輛有違反道路交通管理
    處罰條例第五十六條第一項第一款「在行人穿越道停車」規定之行為而逕行掣單
    舉發，經將舉發單送達受處分人後，受處分人向原處分機關提出申訴，經原處分
    機關函請舉發單位調查結果，仍認受處分人有前開違規行為，原處分機關乃依前
    揭道路交通管理處罰條例第五十六條第一項第一款及處理細則第四十四條第一項
    暨裁罰基準表之規定，於九十二年九月二十九日以北監自裁字第裁四０—ＩＡ0
    000000號、第裁四０─ＩＡ0000000號、第裁四０─ＩＡ0000
    000號裁決書，各裁處受處分人罰鍰九百元，合計共二千七百元在案，此有上
    開舉發違反道路交通管理事件通知單、違反道路交通管理事件裁決書影本各三份
    附卷可稽。經查，受處分人所有之ＡＮ－七八三三號自用小客車確於右開時間停
    放在臺北市○○○路○段二百八十巷三十二號週邊人行道之禁止臨時停車處所而
    違規停車之事實，此有逕行舉發之違規照片三幀在卷可稽，是受處分人將其車輛
    停放在人行道之禁止臨時停車處所，堪以認定。受處分人雖以其見停車處所後方
    與對街已停滿車輛，且地上無任何拖吊粉筆留言痕跡，認為該處可停放車輛，並
    已於異議人聯絡電話留置於車窗明顯角落，俾供不時之需，值勤人員卻視若無睹
    ，連續告發實在過當，當係警員個人之業績之作為云云為辯。然而，道路交通管
    理處罰條例有關禁止停車及臨時停車之規範，其立法目的主要在於維護用車人停
    車秩序、交通順暢及市容觀瞻，增加國庫收入僅為附隨效果，異議人執著於「個
    人財務情狀」、「社會經濟景氣」及「國庫收入」等問題，忽略法律規範之主要
    目的，尚有誤會。況人行道者，既為行人通行之道路，本非為供駕駛人停車之處
    所，而受處分人為領有駕駛執照之駕駛人，對於在人行道上停車，足以使行人無
    法順利通行該處而阻礙行人之交通等情事，應知之甚詳，其停車本當應遵守道路
    交通安全規則之規定，否則道路交通安全規則之規定豈非形同具文，是本件受處
    分人停車之處所既屬人行道，無論該處是否有停放其他車輛或有無任何拖吊粉筆
    痕跡，受處分人均不得在該處停車。再者，依前開處理細則第十二條第四項之規
    定，逕行舉發汽車違反道路交通管理處罰條例第五十六條規定，駕駛人不在場者
    ，每逾二小時，即得連續舉發之，是本案交通助理員依法本得連續舉發，並無不
    當之處，是本件受處分人違反道路交通管理處罰條例第五十六條第一項第一款之
    汽車駕駛人在禁止臨時停車處所停車之違規事實已臻明確。又國家設置機關處理
    國家之行政事務，就其作為之性質或任務而言，通常分為干涉行政、給付行政與
    計畫行政三類，為達成上開目的，國家設有不同機關各司其職，本件異議人因違
    規停車受罰，屬於公權力之干涉行政，而異議人因失業等問題，國家是否負有生
    存照顧義務，則屬給付行政，二者為不同之範圍，不可混為一談，否則民眾恒以
    「政府做得不好」，就認為「政府不可罰我」，國家維護秩序之體系即遭瓦解，
    如此一來，政府豈非「變得更不好」，恐將陷於惡性循環，其不合邏輯甚明。因
    此，受處分人雖稱已失業二年無力繳付罰鍰云云，惟受處分人既確有前揭違規行
    為，原處分機關據以援引上開規定，依法裁處並無違反、不當。另受處分人又辯
    稱：其於二年前已將戶籍地址遷移至台北市，前後多次前往監理所洽辦申請變更
    地址，均未更新，造成通知單無法送達本人處所，使滯納金部分不斷加高等語。
    惟查原處分機關將裁決書送達至受處分人之新址即臺北市○○區○○街一０五巷
    八號二樓，而受處分人亦已簽收，有受處分人印鑑之中華民國郵政掛號郵件收件
    回執影本三件附卷可稽，而原處分機關分別依道路交通管理處罰條例第五十六條
    第一項及處理細則第四十四條第一項暨基準表之規定裁處異議人最低罰九百元（
    六百元係機器腳踏車之最低罰），是交通部公路總局臺北區監理所所為之裁決處
    分於法並無不合，受處分人認為「滯納金部分不斷加高」云云，容有誤會，從而
    警察機關製發違規通知單之送達合法與否，已因原處分機關之合法送達，且科以
    最低罰，並不影響受處分人之權利而無需再以探究。綜上所述，異議人以前開辯
    稱指摘舉發不當，求予撤銷原處分，顯不足採。本件事證明確，受處分人確有前
    開違規行為堪以認定。原處分機關依前揭道路交通管理處罰條例第五十六條第一
    項第一款及處理細則第四十四條第一項暨基準表之規定，就其三次違規停車之行
    為各裁處受處分人罰鍰九百元，合計共二千七百元，核無違誤，本件受處分人之
    異議為無理由，自應將其異議駁回。
四、據上論斷，應依道路交通案件處理辦法第十九條，裁定如主文。
中      華      民      國      九十二      年     十   月    三十一    日
                                        臺灣板橋地方法院交通法庭
                                            法  官  侯  志  融
右正本證明與原本無異。
如不服本裁定，應於裁定送達後五日內向本院提出抗告狀。
                                            書記官  吳  進  安
中      華      民      國      九十二      年     十   月    三十一    日


司法院資訊處製作；財團法人民間司法改革基金會備份。
